【裁判字號】    97,抗,454
【裁判日期】    971003
【裁判案由】    除去地上權拍賣
【裁判全文】
臺灣高等法院民事裁定                   97年度抗字第454號
再抗告人  丑○○
代 理 人  陳俊傑律師
上列再抗告人因相對人合作金庫銀行股份有限公司與甲○○等間
清償債務強制執行事件，聲明異議，對於中華民國97年6月13日
本院所為裁定提起再抗告，本院裁定如下：
    主  文
再抗告駁回。
再抗告訴訟費用由再抗告人負擔。
    理  由
一、按抗告法院之裁定除以抗告不合法而駁回者外，對於抗告法
    院之裁定再為抗告，僅得以其適用法規顯有錯誤為理由，並
    經原法院之許可者為限。前項許可，以原裁定所涉及之法律
    見解具有原則上之重要性者為限。原裁定法院認為不應許可
    者，應以裁定駁回其再抗告。民事訴訟法第486條第2項、第
    4項、第5項，及同條第6項準用第436條之3第3項定有明文。
    又所謂適用法規顯有錯誤，係指裁判違背法規或現存判例解
    釋；或法院所為之裁判，就其取捨證據所確定之事實適用法
    規顯有錯誤而言。再所謂原則上之重要性，係指該再抗告事
    件所涉及之法律問題，意義重大而有加以闡釋之必要者而言
    。
二、再抗告意旨略以：（一）本件執行標的之房屋均屬再抗告人
    之債務人甲○○、乙○○、辛○○、戊○○（原姓名廖國龍
    ）、丁○○、子○○、己○○、壬○○、丙○○、庚○○、
    癸○○（下稱甲○○等11人）所有，本院裁定誤列為松昉開
    發建設股份有限公司（下稱松昉公司）所有，而未依強制執
    行法第9條、第17條及第19條等規定為必要之調查，亦未於
    理由中記載相關之意見，有不備理由或理由矛盾之違誤，當
    然違背法令。（二）松昉公司已於83年6月30日書立拋棄書
    ，並於83年8月1日與甲○○等11人簽立「終止合建契約協議
    書」，就本件執行標的之房屋已喪失所有權。松昉公司與御
    文泰建設開發股份有限公司（下稱御文泰公司）於83年8月2
    日所立之「不動產買賣契約書」係通謀虛偽意思表示所為，
    依法無效，御文泰公司因該虛偽買賣對松昉公司所取得之本
    票債權亦當無效。謝進雄明知其前手御文泰公司無讓與本票
    之權利，而受讓松昉公司簽發之本票，係屬惡意；且其僅以
    550萬元買賣訂金債權，竟受讓18億元之本票債權，屬無對
    價，而不得享有票據上之權利。基於同理，凡受讓系爭本票
    債權之債權人如鉅龍建設有限公司（下稱鉅龍公司）及其後
    諸受讓人均不得主張本票債權。本件執行標的之房屋為甲○
    ○等11人所有，惟有取得對甲○○等11人之執行名義者，始
    得對房屋強制執行，故御文泰公司、謝進雄、鉅龍公司均非
    本件強制執行程序之債權人，鉅龍公司亦不可信託復華商業
    銀行股份有限公司聲明參與分配。本院裁定有不適用法規或
    適用不當之違誤，及不備理由或理由矛盾之當然違背法令之
    情事。為求裁判上法律見解之統一，所涉及法律問題意義重
    大，有加以闡述之必要，爰提起再抗告云云。
三、經查再抗告人所指上開事項，均係對於本件執行標的房屋所
    有權歸屬之實體權利義務關係之爭執，而本院裁定業已敘明
    此實體爭執，非強制執行法第12條第1項之聲明異議所得救
    濟。再抗告意旨並未具體指明本院所為裁定有何適用法規顯
    有錯誤，及所涉及法律見解具有原則上之重要性。揆諸首開
    說明，本件再抗告為不合法，不應許可。爰裁定如主文。
中    華    民    國    97    年    10    月    3     日
                  民事第八庭
                      審判長法  官  劉勝吉
                            法  官  連正義
                            法  官  鄭威莉
正本係照原本作成。
如不服本裁定，應於收受送達後10日內向本院提出抗告狀，並應
繳納抗告費新台幣１千元。
中    華    民    國    97    年    10    月    8     日
                            書記官  李垂福


司法院資訊處製作；財團法人民間司法改革基金會備份。
